【裁判字號】    91,訴,856
【裁判日期】    920130
【裁判案由】    毒品危害防制條例
【裁判全文】
臺灣臺北地方法院刑事判決                          九十一年度訴字第八五六號
    公  訴  人  臺灣臺北地方法院檢察署檢察官
    被      告  甲○○  男  三.
右列被告因違反毒品危害防制條例案件，經檢察官聲請以簡易判決處刑（九十一年度
毒偵字第二五二號），本院認不宜以簡易判決處刑，改依通常程序審理，判決如左：
    主  文
甲○○施用第一級毒品，處有期徒刑柒月；扣案之第一級毒品海洛因貳包（合計淨重
零點伍伍公克）及斜口分裝杓管壹支均沒收銷燬之；又施用第二級毒品，處有期徒刑
參月。應執行有期徒刑玖月，扣案之第一級毒品海洛因貳包（合計淨重零點伍伍公克
）及斜口分裝杓管壹支均沒收銷燬之。
    事  實
一、甲○○前因施用第二級毒品安非他命及第一級毒品海洛因案件，先後二次經本院
    裁定觀察、勒戒後，均認無繼續施用毒品之傾向，由臺灣臺北地方法院檢察署檢
    察官分別於民國八十八年八月十四日、九十年八月三十日，以八十八年度毒偵字
    第二六號、九十年度毒偵字第五八五號為不起訴處分確定。詎其仍未戒除毒癮，
    復於九十一年二月十九日下午三時許回溯前二十六小時內某時，在台北縣深坑鄉
    某不詳茶藝館內，將第一級毒品海洛因摻入香煙內吸食；另於九十一年二月十九
    日下午三時許回溯前九十六小時內某時，在不詳處所、以不詳方法施用第二級毒
    品安非他命，嗣於同年月十九日下午一時許，在其台北縣深坑鄉○○路○段一二
    三巷一號六樓住處為警查獲，並扣得第一級毒品海洛因二包（合計淨重０．五五
    公克）、含有第一級毒品海洛因微量殘渣之斜口分裝杓管一支。
二、案經臺北市政府警察局信義分局報告臺灣臺北地方法院檢察署檢察官偵查起訴。
    理  由
一、訊據被告甲○○就其施用第一級毒品海洛因部分坦承不諱，且前開為警查獲當時
    現場扣得之白色粉末物品，經臺北市政府警察局信義分局以聯勤二０四廠製造之
    煙毒鑑驗Ａ包試劑為初步鑑驗，嗣並送往法務部調查局以化學呈色法、氣相層析
    質譜儀分析法進行檢驗確認結果，確為第一級毒品海洛因（合計淨重０．五五公
    克），有臺北市政府警察局信義分局查獲涉嫌違反毒品危害防制條例毒品初步鑑
    驗報告單、法務部調查局九十一年四月三日調科壹字第０二０００五二四五號鑑
    定通知書各一紙附卷可稽；又被告於為警查獲當日所採集之尿液經先後送往台北
    市立療養院以酵素免疫分析法、薄層層析法及法務部調查局以螢光偏極免疫分析
    法、氣相層析質譜儀分析法進行鑑定結果，均呈嗎啡陽性反應，有台北市立療養
    院九十一年三月六日煙毒尿液檢驗報告書、法務部調查局九十一年五月三十日調
    科壹字第０九一００二七七五六０號檢驗通知書各一份在卷足憑，復有上開含有
    第一級毒品海洛因微量殘渣之斜口分裝杓管一支扣案可稽，足徵被告此部分之自
    白應與事實相符，堪予採信。至被告雖否認有施用第二級毒品安非他命之犯行，
    惟查：被告於為警查獲當日所採集之前開尿液經送往台北市立療養院以上揭方法
    進行檢驗後，固呈安非他命陰性反應，惟嗣經台灣台北地方法院檢察署檢察官將
    其上開尿液送往法務部調查局以更精密之螢光偏極免疫分析法、氣相層析質譜儀
    分析法進行複驗後，則呈現甲基安非他命陽性反應，有該局前開檢驗通知書一紙
    在卷可查；按以氣相層析質譜儀之方法作藥物及其代謝產物之定性及定量分析檢
    驗者，幾乎不會有偽陽性反應產生，如尿液中未含有煙毒之反應者，即不可能產
    生因藥物所引起之偽陽性反應，業據行政院國軍退除役官兵輔導委員會榮民總醫
    院八十三年四月七日（八三）北總內字第○三○三九號函釋在案；被告之尿液檢
    體經以氣相層析質譜儀分析法複驗，既呈甲基安非他命陽性反應，顯見被告於採
    尿前確曾施用第二級毒品安非他命。另依行政院衛生署八十一年九月八日（八一
    ）藥檢一字第八一一一四八八五、一一五六號函稱：尿液中呈安非他命陽性反應
    ，推算吸食時間距採集時間，最長可能不會超過四日，尿液中呈嗎啡陽性反應，
    推算吸食時間距採集時間，最長可能不會超過二十六小時，足見被告於九十一年
    二月十九日下午三時許採尿前之二十六小時及九十六小時內（惟應排除自九十一
    年二月十九日下午一時許遭警逮捕後之不可能施用期間），應有分別施用第一級
    毒品海洛因及第二級毒品安非他命甚明，被告空言否認施用第二級毒品安非他命
    之犯行，顯係卸責之詞，洵無可採。而被告前因施用第二級毒品安非他命及第一
    級毒品海洛因案件，先後二次經本院裁定觀察、勒戒後，均認無繼續施用毒品之
    傾向，由臺灣臺北地方法院檢察署檢察官分別於八十八年八月十四日、九十年八
    月三十日，以八十八年度毒偵字第二六號及九十年度毒偵字第五八五號為不起訴
    處分確定等情，有台灣高等法院被告全國前案紀錄表、台灣高等法院檢察署刑案
    紀錄簡覆表及臺灣臺北地方法院檢察署檢察官前揭不起訴處分書各一份在卷可查
    ，被告三犯施用毒品罪之犯行洵堪認定，本件事證明確，應予依法論科。
二、
（一）按海洛因、安非他命分別為毒品危害防制條例第二條第二項第一款、第二款所
      定之第一級、第二級毒品；施用海洛因、安非他命之行為，應依該條例第十條
      第一項施用第一級毒品罪及第十條第二項施用第二級毒品罪論處。又犯同條例
      第十條施用各級毒品之罪者，檢察官應先將被告送勒戒處所觀察、勒戒，經觀
      察、勒戒後，無繼續施用毒品傾向者，應由檢察官為不起訴之處分；經不起訴
      之處分後，五年內再犯施用毒品之罪，經觀察、勒戒後，認有繼續施用毒品之
      傾向或三犯以上者，不適用前開規定，但應由檢察官聲請法院裁定先令入戒治
      處所施以強制戒治，毒品危害防制條例第二十條第一項、第二項、第三項分別
      定有明文。是行為人前倘已因施用毒品案件，經檢察官依前揭規定為不起訴處
      分後，五年內再犯同條例第十條之罪，對於經觀察、勒戒後，有繼續施用毒品
      之傾向或三犯以上者，即不適用同條例第二十條第一、二項之規定，應由檢察
      官聲請法院裁定令入戒治處所施以強制戒治，並將持有、施用毒品之犯行另行
      提起公訴。
（二）查被告前因施用第二級毒品安非他命及第一級毒品海洛因案件，先後二次經本
      院裁定觀察、勒戒後，均認無繼續施用毒品之傾向，由臺灣臺北地方法院檢察
      署檢察官分別於八十八年八月十四日、九十年八月三十日，以八十八年度毒偵
      字第二六號及九十年度毒偵字第五八五號為不起訴處分確定，其就本案係三犯
      施用毒品罪之犯行。核其前開施用海洛因、安非他命之所為，分別係犯毒品危
      害防制條例第十條第一項施用第一級毒品罪及同條第二項施用第二級毒品罪。
      被告非法持有海洛因之低度行為為非法施用海洛因之高度行為所吸收，不另論
      罪。被告所犯上開二罪，犯意各別，行為互殊，應予分論併罰。爰審酌被告前
      於勒戒處所執行觀察、勒戒後，猶不知遠離毒品、自新向上，竟又施用海洛因
      與安非他命，顯見其戒毒之意志力薄弱，應予適當隔絕助其斷癮，惟被告已坦
      承其施用海洛因部分之犯行不諱，犯後態度尚可，及其施用毒品之次數、生活
      狀況、品行、智識程度等一切情狀，分別量處如主文所示之刑，並定其應執行
      之刑，以示懲儆。扣案之第一級毒品海洛因二包（合計淨重０．五五公克），
      係查獲之毒品，另扣案之斜口分裝杓管一支，含有第一級毒品海洛因微量殘渣
      ，爰依毒品危害防制條例第十八條第一項前段，均宣告沒收銷燬之。
據上論斷，應依刑事訴訟法第二百九十九條第一項前段，毒品危害防制條例第十條第
一項、第二項、第十八條第一項前段，刑法第十一條、第五十一第五款，判決如主文
。
本案經檢察官吳建輝到庭執行職務。
中    華      民      國      九十二      年    一    月      三十      日
                                    臺灣臺北地方法院刑事第七庭
                                        法    官  邱光吾
右正本證明與原本無異。
如不服本判決，應於判決送達後十日內，向本院提出上訴狀。
                                        書 記 官  劉英芬
中    華      民      國      九十二      年    一    月      三十      日
附錄本案論罪科刑法條全文
毒品危害防制條例第十條
施用第一級毒品者，處六月以上五年以下有期徒刑。
施用第二級毒品者，處三年以下有期徒刑。


司法院資訊處製作；財團法人民間司法改革基金會備份。
